【裁判字號】    91,交訴,71
【裁判日期】    920225
【裁判案由】    過失致死
【裁判全文】
臺灣宜蘭地方法院刑事判決                          九十一年度交訴字第七一號
    公  訴  人  臺灣宜蘭地方法院檢察署檢察官
    被      告  甲○○  男  六.
右列被告因過失致死案件，經檢察官提起公訴（九十一年度偵字第三一六七號），本
院判決如左：
    主  文
甲○○從事業務之人，因業務上之過失致人於死，處有期徒刑拾月。
    事  實
一、甲○○以販售水果為生，平日以駕駛汽車載運貨物為其附隨義務，為從事駕駛業
    務之人。甲○○於民國九十一年十月三日上午，駕駛牌照Ｔ九─一六三八號自用
    小貨車，沿宜蘭縣蘇澳鎮○○路由蘇澳往南方澳方向行駛，於同日上午五時十分
    許途經宜蘭縣蘇澳鎮○○路八十一號「進安宮」廟宇前之路段處，本應注意汽車
    行近行人穿越道前，應減速慢行，遇有行人穿越時，無論有無交通警察指揮或號
    誌指示，均應暫停讓行人先行通過，並應注意車前狀況，隨時採取必要之安全措
    施；而依當時天候晴、有日間自然光線、路面乾燥無缺陷及視距良好等情形觀之
    ，又無不能注意之情事，於行近前揭路段之行人穿越道前，竟疏未減速慢行及暫
    停讓行人先行通過，且未注意車前狀況，致撞擊正在行人穿越道旁欲穿越道路之
    行人陳許玉女，造成陳許玉女遭撞而受有前額部挫傷併骨折及顱內出血等傷害。
    甲○○肇事後，於有偵查權限之機關發覺其犯罪前，即囑咐乘坐於駕駛座旁之妻
    乙○○○報案並向前來處理車禍事宜之宜蘭縣警察局蘇澳分局警員戊○○承認肇
    事，嗣並自動接受裁判。惟陳許玉女仍因傷勢過重送醫延至同日上午六時三十分
    許不治死亡。
二、案經臺灣宜蘭地方法院檢察署檢察官相驗後自動檢舉偵查起訴。
    理  由
一、訊據被告甲○○固不否認於右揭時地駕車肇事，致被害人陳許玉女死亡，惟矢口
    否認有何過失，辯稱：伊與妻子駕車要去賣水果，當時被害人陳許玉女與證人丙○○○站在路旁，丙○○○手上並抱著一隻博美狗，伊駕車經過時，時速只有十
    至十五公里，博美狗突然自路旁衝出，被害人為追回博美狗才會撞到伊汽車後視
    鏡，並把後視鏡撞斷，是被害人自己衝出來撞到車子，伊並未撞擊被害人云云。
    然查：右揭事實，業據告訴人即被害人之子丁○○於警訊及本院調查中指訴綦詳
    ，亦經證人即前往處理之員警戊○○證述在卷，並有道路交通事故調查報告表、
    現場及車輛毀損照片十七張在卷可稽。而被告所駕駛之汽車右後視鏡因事故發生
    而折損一節，有檢察官所製勘驗筆錄一件附卷可參。另目擊證人丙○○○於警訊
    中即指稱：「五時多我們一起出來，站在該廟前白線外，我站在左邊，死者站在
    右邊，當時我手上抱著博美狗，突然小貨車從宜蘭方向開過來，開得很快，斑馬
    線前沒有停車，他車子有擦到我手臂，我手上的博美狗就掉到他車輪邊，我轉過
    頭就看到陳許玉女被擦撞倒趴在地上」（見偵查卷第二十四頁）、「被害人沒有
    去撿狗，他當時是跟我站在一起，我的狗當時與被害人躺在一起很久」、「被告
    當時直接開車經過，就把我的狗拖過去，他駕駛得比較接近道路旁邊，我們剛好
    站在進安宮階梯下來比較靠近廟的地方」（見本院九十二年一月十六日訊問筆錄
    ），而被告於警訊中亦自承「我車子照後鏡撞到她的太陽穴」等語（見偵查卷第
    二十二頁），況博美狗並非被害人所豢養，如該狗身處險地，應係證人郭陳素春
    施予救援，被告所辯被害人急於援救突自路旁衝出云云，實與常情不符，顯見被
    告當時應係其汽車邊緣先勾落博美狗後，汽車右後照鏡再擦撞被害人陳許玉女之
    前額，致陳許玉女倒地不起，其所辯應係卸責之詞。又被害人陳許玉女因此事故
    受有顱內出血、前額部挫傷併骨折經送醫不治而死亡一節，亦經臺灣宜蘭地方法
    院檢察署檢察官督同檢驗員相驗屬實，製有相驗筆錄、相驗屍體證明書、驗斷書
    在卷可憑。按汽車行駛時，駕駛人應注意車前狀況，並隨時採取必要之安全措施
    ；汽車行近行人穿越道前，應減速慢行，遇有行人穿越時，無論有無交通警察指
    揮或號誌指示，均應暫停讓行人先行通過，道路交通安全規則第九十四條第三項
    、第一百零三條分別定有明文。查本件被害人陳許玉女之血跡係在行人穿越道旁
    白線附近僅約一步之距離，此有現場照片及道路交通事故調查報告表存卷可參，
    堪信被告汽車撞擊點及被害人倒地之位置，均應在行人穿越道附近。另如依被告
    所述其行進速度僅約十至十五公里，豈有於撞擊異物後未能察覺，並立即停下，
    而遲至車尾距行人穿越道約十公尺處方停下之理？而依當時天氣晴，路面乾燥、
    無缺陷及障礙物及日間自然光線、視距良好等一切情狀，並無不能注意之情事，
    被告竟疏未注意遵守上開規定，於行近行人穿越道前，未減速慢行，並注意車前
    狀況，亦未暫停讓行人優先通行，其過失程度至明。又本件車禍之肇事責任經送
    請臺灣省基宜區車輛行車事故鑑定委員會，其鑑定意見為：「一、甲○○駕駛自
    用小客車行經行人穿越道前，未減速慢行且未注意車前狀況，致撞擊假行人穿越
    道穿越道路行人陳許玉女，為肇事原因。二、陳許玉女無肇事因素」，此有該會
    九十一年十一月二十日基宜鑑字第九一０七二三號鑑定意見書一份可資參酌，其
    鑑定意見亦同本院前開認定。又被害人陳許玉女係因被告駕車肇事撞擊致死，其
    死亡之結果與被告之駕駛過失行為間，綜前所述，顯具有相當因果關係。是本案
    事證已臻明確，被告犯行洵堪認定。
二、被告甲○○於本院審理中自承以販售水果為生，平日以駕駛汽車載運水果為其附
    隨義務，為從事駕駛業務之人，是核其所為，係犯刑法第二百七十六條第二項之
    業務過失致死罪，公訴人起訴書認被告係犯刑法第二百七十六條第一項之過失致
    死罪，尚有未洽，然其起訴事實相同，並經蒞庭檢察官當庭變更起訴法條為同法
    條第二項之業務過失致死罪，爰依該法條論處，併此敘明。被告甲○○肇事後於
    其犯罪行為未為有偵查權限之機關發覺前，即先囑咐其妻乙○○○以電話報案，
    並向前來處理車禍事宜之宜蘭縣警察局蘇澳分局警員戊○○承認肇事，業為被告
    所供陳，並經證人戊○○及乙○○○於本院調查中證述綦詳，堪信屬實，其所為
    符合刑法第六十二條前段關於自首之規定，應依法減輕其刑。又被告行經行人穿
    越道不依規定讓行人優先通行，因而致人死亡，依法應負刑事責任，並依道路交
    通管理處罰條例第八十六條第一項加重其刑，且先加後減之。爰審酌被告前雖無
    犯罪紀錄，且交通事故係出於過失，然於犯罪後飾詞卸責，並無悔意，且近來履
    因車禍肇事，致人死傷，仍未能提高注意程度，漠視交通法規及用路人之生命、
    身體安全，亦遲未與被害人家屬進行溝通以達成和解等一切情狀，從重量處如主
    文所示之刑，以資懲儆。
據上論斷，應依刑事訴訟法第二百九十九條第一項前段，刑法第二百七十六條第二項
、第六十二條前段、道路交通管理處罰條例第八十六條第一項，罰金罰鍰提高標準條
例第一條前段，判決如主文。
本案經檢察官賴慶祥到庭執行職務
中         華       民       國       九十二     年   二  月  二十五    日
                                      臺灣宜蘭地方交通法庭
                                          審判長法  官    黃  永  勝
                                                法  官    鄭  貽  馨
                                                法  官    郭  顏  毓
右正本證明與原本無異。
如不服本判決，應於判決送達後十日內，向本院提出上訴狀。（應附繕本）
                                                書記官    莊  淑  茹
中         華       民       國       九十二     年   二  月  二十六    日
附錄本案論罪科刑法條全文：
中華民國刑法第二百七十六條第二項
從事業務之人，因業務上之過失犯前項之罪者，處五年以下有期徒刑或拘役，得併科
三千元以下罰金。


司法院資訊處製作；財團法人民間司法改革基金會備份。
